臺灣士林地方法院行政訴訟判決　
111年度交字第147號
原      告  林國偉  
被      告  臺北市交通事件裁決所
代  表  人  蘇福智  
上列當事人間交通裁決事件，原告不服被告中華民國111年4月22
日北市裁催字第22-1AP081782號裁決，提起行政訴訟，本院判決
如下：
    主  文
原告之訴駁回。
訴訟費用新臺幣參佰元由原告負擔。
    事  實
一、程序事項：
    本件係因原告不服被告民國111年4月22日北市裁催字第22-1
     AP081782號裁決，裁處罰鍰新臺幣（下同）600 元，提起
    行政訴訟，依行政訴訟法第237 條之1 ，應適用交通裁決事
    件訴訟程序，本院並依同法第237 條之7 規定，爰不經言詞
    辯論程序，逕為裁判，先予敘明。
二、爭訟概要：
    原告所有車牌號碼為000-000號普通重型機車(下稱系爭機車
    )，於111年3月8日13時55分許，在臺北市內湖區行善路383
    巷臨時平面停車場，因「停車位置不依規定」之違規事實，
    遭臺北市停車管理工程處(下稱舉發機關)依道路交通管理處
    罰條例第56條第1項第9款規定為逕行舉發，有臺北市政府交
    通局111年3月11日北市交停字第1AP081782號舉發違反道路
    交通管理事件通知單可稽(下稱系爭舉發通知單，見本院卷
    第70頁)。原告於111年3月16日向被告提出陳述意見(證物2)
    ，經被告函請舉發機關查明後，仍認原告違規屬實，應予裁
    罰。嗣被告於111年4月22日以原告有前揭違規事實，而以原
    處分對原告為裁罰，原告不服，而於111年4月28日提起本件
    行政訴訟。
二、原告主張：
　　原告之車輛為重型機車，而非汽車，舉發通知單上勾選為「
    汽車所有人」，名稱明顯不符。又行善路333巷臨時平面停
    車場，未規劃汽機車分流，所停放位置左右皆有機車停放，
    原告停放處未見任何「禁止停放車輛」警示。原告停放在臨
    時平面停車場，並非任何重大交通違規事件，且機車停放停
    車場之收費只要20元，與被處罰之600元顯不相當。又原告
    停放機車並無紊亂情事，亦沒有妨礙他車行進或停放。且該
    停車場無人管理，未設立機車停車位滿位禁止進入機制，原
    告停放機車位置亦未見禁止停車警語，陷原告誤停，造成原
    告受罰，顯與道路交通違規處罰條例之罰則之比例原則顯不
    相當等語。並聲明：原處分撤銷。
三、被告答辯：
  ㈠有關原告係重型機車所有人非汽車一節，依據道路交通安全
    規則第2條第1項第1款規定：「本規則用詞，定義如下：一
    、汽車：指在道路上不依軌道或電力架線而以原動機行駛之
    車輛（包括機車）。」，本案係原告未明瞭汽車定義包括機
    車之誤解。
  ㈡有關行善路333巷臨時平面停車場未明顯標示機車必須停放在
    劃設機車格內，亦未說明未停放將遭處罰及無車位滿禁止進
    入機制，罰則比例失當一節，經舉發機關以111年3月22日北
    市停管字第1113026113號函查證該臨時停車場出入口已設置
    「停車須知」標示牌，規定「車輛進、出場應遵循場內停車
    標線、標誌或依管理員指示方向進出，並依標誌、標線、停
    車位佈設方式停妥車輛，如有任意停放以致妨礙其他車輛行
    進或停放者，得依法取締。」，原告應依道路交通安全規則
    第112條第1項第13款規定停放系爭機車，另停車場內格位已
    滿當然表示已無合法停車位置，原告自當另覓其他合法處所
    停車，而非以此狡賴之詞為理由撤銷舉發。
  ㈢原告停放機車並無紊亂情事，沒有妨礙他車行進一節，案經
    舉發機關查復系爭機車不在停車場內所規劃之停車位標線內
    停放，影響其他車輛正常出入與不便，且原告所陳僅係其自
    身主觀意見，有無紊亂或妨礙他車豈是自我認定，又原告既
    為合法領有普通重型機車駕駛執照，更應遵守相關道路交通
    法規，依指示停放於合法停車格位內，而非逕自認為無礙他
    人即隨意停放。
  ㈣綜上，被告實難以原告前揭情詞，據以撤銷原處分，被告以
    原處分對原告為裁罰，並無違法之情事。並聲明：原告之訴
    駁回。
五、本院之判斷：
  ㈠按道路交通管理處罰條例第56條第1項第9款規定：「汽車駕
    駛人停車時，有下列情形之ㄧ者，處新臺幣600元以上1,200
    元以下罰鍰：九、停車時間、位置、方式、車種不依規定。
    」，又道路交通安全規則第112條第1項第15款規定：「汽車
    停車時，應依下列規定：…十五、停車時間、位置、方式及
    車種，如公路主管機關、市區道路公路主管機關有特別規定
    時，應依其規定。」。此規則係依據道路交通管理處罰條例
    第92條第1項授權而訂定，乃係為執行母法所為之細節性、
    技術性規定，且均未逾越母法授權意旨與範圍，自得為被
    告採為執法之依據。 
　㈡原告所有系爭機車，於前揭時、地，因「停車位置不依規定
    」之違規事實，遭舉發機關逕行舉發，並經被告以原處分為
    裁罰等情，有系爭舉發通知單及採證照片、機車車籍查詢、
    原處分及送達證書可佐(見本院卷第48、49、56、58、70頁)
    。查系爭機車停放處為臺北市內湖區行善路383巷臨時平面
    停車場(下稱系爭停車場)，而依前揭採證照片及被告所提現
    場照片(見本院卷第81至91頁)，可知系爭停車場劃設有汽車
    停車位及機車停車格，且於系爭停車場之入口亦有舉發機關
    設立之「停車須知」告示牌，並於該停車須知第2條載明：
    「車輛進、出應遵循停車場內標誌、標線或依管理人員指示
    方向進出，並應依標誌、標線或依管理人員指示方向進出，
    並應依標誌、標線、停車位佈設方式停妥車輛，如有任意停
    放以致妨礙其他車輛行進或停放者，得依法取締。而系爭機
    車並依該停車須知停放於已劃設之機車格內，亦有採證照片
    可參，而有違前揭道路交通管理處罰條例、道路交通安全規
    則之規定，足認原告所有系爭機車確有「停車位置不依規定
    」之違規事實，應堪認定。
  ㈢原告雖以前揭情詞置辯。惟查：
　　⒈按車輛指非依軌道電力架設，而以原動機行駛之汽車(包括
      機車)、慢車及其他行駛於道路之動力車輛。道路交通管
      理處罰條例第3條第8款定有明文。再按所謂汽車，係在道
      路上不依軌道或電力架線而以原動機行駛之車輛（包括機
      車）。道路交通安全規則第2 條第1 項第1 款亦定有明文
      。足認舉發機關所舉發及被告據以裁罰原告之違規法條即
      道路交通管理處罰條例56條第1項第9款之規定中之「汽車
      」，係包含機車，是以原告就此部分主張，顯屬法規之誤
      解。　　　　　　
　　⒉又系爭停車場於入口處所豎立之「停車須知」告示牌，既
      明確規定「車輛進、出場應遵循場內停車標線、標誌或依
      管理員指示方向進出，並依標誌、標線、停車位佈設方式
      停妥車輛，如有任意停放以致妨礙其他車輛行進或停放者
      ，得依法取締。」，該告示牌豎立之位置明顯清晰，足以
      為任何進入系爭停車場之駕駛人輕易得見，是原告即應依
      道路交通安全規則第112條第1項第13款規定停放系爭機車
      ，另停車場內格位所停放車輛已滿當然表示已無合法停車
      位置，原告自當另覓其他合法處所停車，其稱停放位置未
      見禁止停車警語，致其陷於錯誤云云，顯屬卸責之詞。
　　⒊另道路交通管理處罰條例第56條第1項第9款之規定，並無
      以有無影響交通為構成要件，是以舉發機關以該條項款舉
      發，自無庸考量有無影響交通；況依系爭停車場係劃設有
      汽車及機車停車格，原告任意以系爭機車置於停車格外，
      確有嚴重阻礙其他車輛通行之便利甚鉅，並非如原告所主
      張之沒有妨礙其他車輛行進或停放，及無任何重大交通違
      規情事。原告此部分主張，均無可採。
　　⒋原告另主張系爭機車並無重大交通違規，且機車停放停車
      場每小時20元，卻裁罰600 元，顯不符比例原則等語。惟
      依本件舉發照片所示，系爭機車係完全停放在機車停車格
      外之通道上，該通道係主管機關基於汽機車之動線順暢、
      規整停車秩序等考量而設置，原告利用該停車場停車，自
      應遵守相關管制規定，而不得自行判斷認為無妨礙人車通
      行而決定不予遵守。再者，更何況，停車費率乃係原告使
      用停車場之對價，與原告違反行政法上義務（停車位置不
      依規定）而應受之行政罰責乃屬二事，自無不符比例原則
      之問題。是原告此部分主張，亦無可採。
　 ⒌再者，違反道路交通管理事件統一裁罰基準及處理細則第12
     條第1項、第12條之1雖定有得施以勸導，免予舉發之違規
     行為，即違反道路交通管理事件統一裁罰基準及處理細則
     第12條第1項第6款規定：「行為人有下列情形之一，而未
     嚴重危害交通安全、秩序，且情節輕微，以不舉發為適當
     者，交通勤務警察或依法令執行交通稽查任務人員得對其
     施以勸導，免予舉發：...六、『深夜時段（零至六時）停
     車』，有本條例第56條第1項之情形。但於身心障礙專用停
     車位違規停車或停車顯有妨礙消防安全之虞，或妨礙其他
     人車通行經人檢舉者，不在此限。…」】。然原告本件違規
     行為之事實，並未符合上開規定，而無依該規定施以勸導
     之可能；況各該規定為執勤員警於個案所為之權宜審酌，
     除有違法裁量情形外，法院對於舉發機關是否予以舉發之
     裁量原則上應予尊重。故原告雖主張應開立勸導單云云，
     亦難認可採。
　 ⒍末按違反道路交通管理事件統一裁罰基準表，乃主管機關為
     統一法令適用，及下級機關決定處罰金額時，有較具體之
     標準可供依循，並避免相同案件之處罰數額因機關、承辦
     人員之不同而有高低差異，其法律性質屬於裁量性行政規
     則，屬細節性、技術性之規定；且查上開裁罰基準表，係
     就違規車輛類別、違規情節、違規人是否於應到案期限內
     到案及其逾越應到案期限之時間長短等因素，作為決定處
     罰金額之衡量依據，核與司法院大法官會議釋字第423 號
     解釋理由書：「法律既明定罰鍰之額度，又授權行政機關
     於該範圍內訂定裁罰標準，其目的當非僅止於單純的法適
     用功能，而係尊重行政機關專業上判斷之正確性與合理性…
     視違規情節，依客觀合理之認定，訂定合目的性之裁罰標
     準，並可避免於個案裁決時因恣意而產生不公平之結果。
     」等語之意旨相符，尚無違行政罰法第18條第1 項規定，
     亦未逾越法律授權及違反法律保留原則。上開基準表既經
     由被告經常性適用，而建立規律之行政實務（行政慣例）
     ，基於憲法平等原則產生行政自我拘束，自具有對外效力
     。因此，除有特別情形並經被告載明具體裁量理由外，被
     告於個案進行裁罰時，自應加以適用，若無正當事由而未
     予適用，即構成平等原則之違反而屬違法。本件原告之係
     違反道路交通管理處罰條例第56條第1項第9款規定，法定
     罰鍰為600元以上1,200元以下，被告既就違規車輛類別、
     違規情節、違規人是否於應到案期限內到案及其逾越應到
     案期限之時間長短等因素，依違反道路交通管理事件統一
     裁罰基準表之規定，裁罰最低罰鍰600元，其所為之裁罰即
     無違反比例原則。
六、綜上所述，原告於上揭時、地確實有「停車位置不依規定」
    之違規事實，被告依道路交通管理處罰條例第56條第1項第9
    款規定，裁處原告罰鍰600元，核無違誤，原告訴請撤銷原
    處分，為無理由，應予駁回。
七、本件判決基礎已臻明確，兩造其餘之攻擊防禦方法及訴訟資
    料經本院審酌後，核與判決結果不生影響，無一一論述之必
    要，附予敘明。
八、本件第一審裁判費為300 元，應由原告負擔，爰確定第一審
    訴訟費用額如主文第2項所示。
據上論結，本件原告之訴為無理由，依行政訴訟法第98 條第1項
前段、第237條之7、第237條之8第1項，判決如主文。
中　　華　　民　　國　　111 　年　　6 　　月　　9 　　日
                  行政訴訟庭  法  官  徐文瑞
上為正本係照原本作成。
如不服本判決，應於判決送達後20日內，向本院提出上訴狀並表
明上訴理由（原判決所違背之法令及其具體內容或依訴訟資料可
認為原判決有違背法令之具體事實），其未載明上訴理由者，應
於提出上訴後20日內向本院補提理由書（上訴狀及上訴理由書均
須按他造人數附繕本，如未按期補提上訴理由書，則逕予駁回上
訴），並應繳納上訴裁判費新臺幣750元。
中　　華　　民　　國　　111 　年　　6 　　月　　9 　　日
                              書記官  朱亮彰